【裁判字號】    99,上訴,709
【裁判日期】    990706
【裁判案由】    違反毒品危害防制條例
【裁判全文】
臺灣高等法院高雄分院刑事判決         99年度上訴字第709號
上  訴  人
即  被  告  乙○○
選任辯護人  李偉如律師
上列上訴人因違反毒品危害防制條例案件，不服臺灣屏東地方法
院98年度訴字第1007號中華民國99年2 月10日第一審判決（起訴
案號：臺灣屏東地方法院檢察署97年度偵字第924 號），提起上
訴，本院判決如下：
    主  文
原判決撤銷。
乙○○無罪。
    理  由
一、公訴意旨另以：被告乙○○明知甲基安非他命係毒品危害防
    制條例第2 條第2 項第2 款所列之第二級毒品，非經主管機
    關許可，不得販賣，竟基於意圖營利而販賣之犯意，以其持
    用之門號0000000000、0000000000號等行動電話作為販毒之
    對外聯絡工具，並為如下所述之販賣甲基安非他命行為:
(一)、於96年9 月間某日，因甲○○以門號0000000000號行動電話
    與其聯絡後，前往屏東縣恆春鎮恆春加油站旁之保齡球館處
    ，以每小包新臺幣（下同）1000元價格，販賣甲基安非他命
    1 包予甲○○。
(二)、於96年9 月中旬某日，因甲○○以前述行動電話與其聯絡後
    ，前往屏東縣枋山鄉楓港加油站對面，以1000元價格，販賣
    甲基安非他命1 包予甲○○。
(三)、於96年9 月底或10月初某日，因甲○○以前述行動電話與其
    聯絡後，前往屏東縣枋山鄉楓港加油站附近，以4000元價格
    ，販賣甲基安非他命予甲○○。嗣甲○○另涉及竊盜及施用
    毒品（其涉嫌竊盜部分，經臺灣屏東地方法院96年度易字第
    1042號各判處拘役20日、有期徒刑3 月確定，涉嫌施用甲基
    安非他命部分經臺灣屏東地方法院裁送觀察勒戒執行完畢，
    並經臺灣屏東地方法院檢察署檢察官以該署96年度毒偵字第
    2007號為不起訴處分確定) 案件，於96年10月6 日18時45分
    許，駕駛車牌號碼E8-0643 號自用小客車途經屏東縣恆春鎮
    ○○路與福德路交岔路口時為警攔查時，經警方在其所駕駛
    之小客車內查扣甲基安非他命1 包（毛重1.3 公克）及塑膠
    吸管等物後，警方依甲○○之供述而查獲上情。因認被告涉
    犯毒品危害防制條例第4 條第2 項販賣第二級毒品罪嫌等語
    。
二、按犯罪事實應依證據認定之，無證據不得認定犯罪事實；又
    不能證明被告犯罪者，應諭知無罪之判決，刑事訴訟法第15
    4 條第2 項、第301 條第1 項分別定有明文；另按施用毒品
    者所稱其向某人買受毒品之指證，不得作為有罪判決之唯一
    證據，仍須調查其他必要之證據，以察其是否與事實相符，
    ，良以毒品買受者之指證，其憑信性於通常一般人已有所懷
    疑，尚難確信其為真實。況依毒品危害防制條例第17條之規
    定，其供出毒品來源而破獲者，復得減輕其刑，則其指證之
    真實性猶有疑慮，是施用毒品者之指證，其真實性有待其他
    必要證據加以補強。茲所謂必要之補強證據，固不以證明販
    賣毒品犯罪構成要件之全部事實為必要，但以與施用者之指
    證具有相當之關聯性為前提，其經與施用者之指證綜合判斷
    ，已達於通常一般人均不致有所懷疑，而得確信施用者之指
    證為真實者，始得為有罪之認定，此為無罪推定原則之必然
    推演（最高法院93年度台上字第6750號判決要旨足參）。
三、證據能力：
(一)、證人甲○○於於原審及本院之審判程序中，經傳喚未到庭，
    復命警拘提無著，足見有「所在不明而傳喚不到」之情形，
    而其先前之警詢陳述「被告如何販賣第二級毒品甲基安非他
    命給伊」之犯罪情節部分，係於其遭警查獲當日所為，對於
    案情之記憶自然較為深刻，且對於案情敘述受外力、人情等
    干擾程度較低，亦無證據足認警方人員有何不正方式取供情
    形，又證人嗣於偵查中亦具結證述「其於警詢陳述向被告買
    第二級毒品甲基安非他命之內容實在」等語（見2007號偵卷
    第39-40 頁），則本院就上開證人於警詢陳述當時之原因、
    過程、內容、功能等外在環境加以觀察，足認上開證人警詢
    陳述係出於真意之信用性獲得確切保障，而有可信之特別情
    況，且為證明被告犯罪事實之存否所必要，依刑事訴訟法第
    159 條之3 第3 款規定，認有證據能力。
(二)、按偵查係採糾問原則，由檢察官主導，重在合目的性之追求
    ，而「詰問」乃偵查程序之一部，除預料證人於審判時不能
    訊問之情形外，檢察官可視實際情況，決定是否命被告在場
    ，讓被告得親自詰問證人，此為刑事訴訟法第248 條所明定
    ，故刑事訴訟法第159 條之1 第2 項所指得為證據之被告以
    外之人於偵查中向檢察官所為之陳述，其證據能力不因偵訊
    證人當時被告不在場，未親自詰問證人而受影響，僅屬未經
    完足調查之證據，非謂無證據能力（最高法院98年度台上字
    第1053號判決要旨足參）。從而，依據上開規定，證人甲○
    ○於偵查中經具結之證述，並未曾提及檢察官在偵查時有不
    法取供之情形，且亦無證據足以證明證人上開陳述有顯不可
    信之情況，自得為證據。
(三)、後述引用之其他卷附書證，而屬於書面之傳聞證據部分，因
    檢察官、被告、辯護人於本院審理調查上開書證予以提示並
    告以要旨時，由檢察官、被告、辯護人表示意見，當事人、
    辯護人已知此等書證乃傳聞證據，而就此證據能力均表示無
    意見，亦未聲明異議，即視為同意作為證據，且本院審酌該
    書證作成時之客觀情狀，並無證據證明此等書證有何遭變造
    或偽造情事，認為以之作為本件論証之證據，均與待證事實
    具有關聯性，作為本案之證據亦屬適當，依刑事訴訟法第
    159 條之5 第1 項規定，均認得為證據。
四、公訴人認上訴人即被告乙○○涉犯上開販賣第二級毒品罪嫌
    ，係以(一)被告於偵訊中自承：其確有使用門號0000000000號
    、0000000000號行動電話，與甲○○所使用之行動電話聯絡
    。甲○○曾向其表示要合資各出4000元購買甲基安非他命，
    但因其向甲○○表示沒錢而作罷。其與甲○○係於90年初因
    同做輕鋼架而認識，平日除工作上會遇到外，很少來往。(二)
    證人甲○○於警、偵證述：其確有如公訴意旨所述向被告購
    買3 次甲基安非他命施用情事。其因涉犯施用毒品案件而遭
    警查扣之甲基安非他命1.3 公克，係向被告購買供己施用後
    所剩。(三)警方在甲○○涉施用甲基安非他命案件而製作扣押
    物品目錄表（內有甲○○持有之甲基安非他命1.3 公克等物
    ）、96年度毒偵字第2007號不起訴處分書、門號0000000000
    、0000000000號、0000000000號等行動電話之通聯紀錄及相
    互通聯情形整理表等情為據。然訊據被告否認上開被訴販賣
    第二級毒品甲基安非他命等犯行，辯稱：伊並無上開事實欄
    所示3 次販賣甲基安非他命予甲○○之情，又伊雖曾與甲○
    ○各出4000元共同向綽號「小陪」之人購買甲基安非他命，
    但並未買到等語。
五、經查：
(一)、證人甲○○於96年10月7 日警詢中，係陳其最近一次於96年
    10月1 日向被告購買甲基安非他命，就是為警查扣之甲基安
    非他命等語（見警卷第12頁），然其至檢察官98年7 月7 日
    偵查中卻具結證稱：其為警查獲之甲基安非他命係96年9 月
    中旬向被告買的云云（見924 號偵卷第14頁），則證人甲○
    ○關於其於96年10月6 日為警查扣之甲基安非他命，究係何
    時向被告所購買之前後證詞已有不一；又關於其向被告第一
    次購買甲基安非他命之地點，先稱「恆春四線道靠近保齡球
    館」（見2007號偵卷第15頁），後稱「恆春加油站旁保齡球
    館」（見924 號偵卷第14頁），而經原審囑請警方前往查證
    結果，恆春鎮內於96年9-10月間，並無任何保齡球館營業或
    設立，雖台26線旁曾有保齡球館，但於90年間歇業至今等情
    ，亦有屏東縣政府警察局恆春分局98年12月15日恆警刑彬字
    第0980017068號函及所附位置圖及現場照片可佐（見原審卷
    第65-68 頁），是證人甲○○關於被告販賣甲基安非他命地
    點之指證亦難證實，故證人甲○○指陳被告販賣甲基安非他
    命給伊之不利指證，尚有疑慮存在。
(二)、證人甲○○於96年10月17日偵查中，係以被告身分供述其在
    上月底或這月初向被告買4 千元之甲基安非他命，之前也有
    買過2 次各1 千元之甲基安非他命等語（見2007號偵卷第15
    頁），惟其至檢察官98年7 月7 日偵查中卻具結證稱：其共
    向被告購買甲基安非他命2 次云云（見924 號偵卷第14頁）
    ，則證人甲○○關於其向被告購買甲基安非他命之次數，前
    後證詞已有「3 次」、「2 次」之矛盾，且此部分待證事實
    關係被告論罪之次數，足徵證人甲○○上開指陳被告販賣甲
    基安非他命給伊之不利指證，自有瑕疵可指，尚難據信。
(三)、被告乙○○雖自承其與證人甲○○因工作而認識，其有使用
    行動電話0000000000號、0000000000號，與證人甲○○之00
    00000000號行動電話連絡等語，並有上開電話於96年9 月1
    日至10月1 日間之通聯紀錄、相互通聯情形整理表在卷足佐
    ，然此等通聯紀錄情形僅能證明雙方以電話連絡之次數、通
    話時間等情，並無雙方行動電話之對話內容或簡訊資料可供
    調查是否存在足以證明有如證人甲○○上開指訴之販賣甲基
    安非他命之事實，自無從僅以雙方通聯之次數甚多及雙方有
    一定之交情，據以推論證人甲○○理應無誣陷、偽證之動機
    及必要，遽認證人甲○○上開不利於被告之證詞即屬可採。
(四)、警方於96年10月6 日18時45分許，在屏東縣恆春鎮○○路與
    福德路交岔路口，查扣證人甲○○所持有之甲基安非他命1
    包（毛重1.3 公克）及塑膠吸管等物，及被告嗣於96年10月
    11日21時30分許，在屏東縣枋寮鄉○○村○○路，遭警查扣
    所持有甲基安非他命等情，固有上開甲基安非他命等物扣案
    ，及屏東縣政府警察局恆春分局扣押物品目錄表、臺灣屏東
    地方法院檢察署96年度毒偵字第2007號不起訴處分書為證，
    然此部分事證僅能證明證人甲○○及被告各有施用甲基安非
    他命之犯行（參證人甲○○及被告各於警詢之供述），並無
    其他積極證據足以證明此等扣案甲基安非他命等物，與公訴
    人起訴被告販賣甲基安非他命予甲○○部分有何關聯，自不
    得以此等證物作為被告販賣甲基安非他命予甲○○之佐證。
(五)、被告乙○○雖坦承「其曾與甲○○各出4000元共同向人購買
    甲基安非他命，但未買成」等語，然此與被告被訴「其以40
    00元價格販賣甲基安非他命予甲○○」之客觀事實顯然有別
    ，尚不得以被告此部分供述，遽認其有上開被訴販賣第二級
    毒品罪責。至於被告於警、偵及原審所為關於「被告認識甲
    ○○之時間」、「被告使用行動電話0000000000、00000000
    00手機之來源」、「被告施用之毒品來源」、「被告與甲○
    ○是否有在楓港加油站見過面」等部分之辯解，固未盡相同
    ，然按被告否認犯罪事實所持之辯解，縱屬不能成立，仍非
    有積極證據足以證明其犯罪行為，不能遽為有罪之認定（最
    高法院95年度台上字第6080號判決要旨參照）。本件警方並
    未查獲被告於上開公訴意旨所示時、地販賣甲基安非他命之
    相關贓證物（如買賣之毒品、價款等）及相關通訊監聽內容
    ，又難僅憑證人甲○○上開警、偵之片面指證，遽認被告有
    被訴販賣第二級毒品犯行，自無從僅以被告供詞前後不一，
    推認被告即有被訴販賣第二級毒品犯行。
六、綜上所述，證人甲○○上開不利於被告之證詞，尚乏其他必
    要證據可供調查，以資補強審認是否與事實相符。又公訴人
    起訴所據上開各情，均難使本院形成被告乙○○成立上開被
    訴販賣第二級毒品等3 罪之心證，其他又乏確切證據足以證
    明被告有何被訴上開販賣第二級毒品等犯行，即屬不能證明
    被告犯有被訴上開等罪。原判決未予詳查，遽認被告販賣第
    二級毒品等3 罪之刑責，均有未恰，應由本院將原判決撤銷
    ，改諭知被告乙○○無罪之判決。
據上論斷，應依刑事訴訟法第369 條第1 項前段、第364 條、第
301 條第1 項前段，判決如主文。
本案經檢察官許美女到庭執行職務。
中    華    民    國    99    年    7     月     6    日
                  刑事第三庭    審判長法  官  莊崑山
                                      法  官  唐照明
                                      法  官  張意聰
以上正本證明與原本無異。
如不服本判決應於收受本判決後10日內向本院提出上訴書狀，其
未敘述上訴理由者，並得於提起上訴後10日內向本院補提理由書
狀（均須按他造當事人之人數附繕本）「切勿逕送上級法院」。
中    華    民    國    99    年    7     月    7     日
                                      書記官  陳金卿

司法院資訊處製作；財團法人民間司法改革基金會備份。
